【裁判字號】    90,易,802
【裁判日期】    900713
【裁判案由】    侵占
【裁判全文】
臺灣桃園地方法院刑事判決                            九十年度易字第八二號
    公  訴  人  臺灣桃園地方法院檢察署檢察官
    被      告  戊○○
右列被告因業務侵占案件，經檢察官聲請以簡易判決處刑（八十九年度偵字第七一五
八號），本院認不得以簡易判決處刑，適用通常程序審判，判決如左：
    主  文
戊○○共同連續意圖為自己不法之所有，而侵占對於業務上所持有之物，累犯，處有
期徒刑柒月。
    事  實
一、戊○○前曾於民國八十三年間因賭博案件，經本院判處有期徒刑五月，如易科罰
    金以三百元折算壹日確定，於八十四年二月十三日易科罰金執行完畢，猶不知警
    惕。戊○○係啟航國際股份有限公司（下稱啟航公司）桃園分公司之業務員，負
    責公司對桃園地區各ＫＴＶ客戶間關於伴唱帶之銷售、簽約及簽約金之收取，竟
    意圖為自己不法之所有，基於概括之犯意，與具有犯意連絡之啟航公司桃園分公
    司總經理己○○（另案審理），連續自民國八十八年七月間起至八十八年九月間
    止，戊○○與己○○共同以將所收取之阿哈企業社、東方之珠飲食店（即東方之
    珠ＫＴＶ）、溫莎堡ＫＴＶ（即溫莎堡庭園餐廳、負責人壬○○）客戶簽約金，
    分別係新台幣（下同）一百二十萬元、一百八十萬元、一百八十萬元，再向台北
    總公司陳報上述客戶之簽約金為九十萬元、一百五十萬元、一百五十萬元，以多
    報少之方式，其中並盜蓋啟航公司之印文於溫莎堡ＫＴＶ所交付予啟航公司作為
    簽約金用之如附表所示之支票背面以為背書後，戊○○並持向桃園縣大園鄉農會
    提示領款，足生損害於啟航公司、壬○○及金融機構對於票據管理之正確性，共
    同將差額九十萬元部分，以變易持有為所有之意思，侵占入己擅自挪用，嗣經啟
    航公司發覺有異，而查知上情。
二、案經啟航公司代表人丁○○訴由台灣桃園地方法院檢察署檢察官聲請以簡易判決
    處刑。本院認不得以簡易判決處刑，應適用通常程序。
    理  由
一、程序部分：按檢察官聲請以簡易判決處刑之案件，經認為有刑事訴訟法第四百五
    十一條之一第四項但書之情形者，應適用通常程序審判之，同法第四百五十二條
    定有明文。本件被告戊○○前曾於民國八十三年間因賭博案件，經本院判處有期
    徒刑五月，如易科罰金以三佰元算壹日確定，於八十四年二月十三日易科罰金執
    行完畢，五年內再犯本件有期徒刑以上之罪，惟累犯，應依法加重其刑，本件即
    不適宣告緩刑，有同法四百五十一條之一第四項但書第一款之情形，應適用通常
    程序審判之，合先敘明。
二、訊據被告戊○○對右揭犯罪事實，迭於警訊時及偵審中坦承不諱，核與告訴代理
    人即啟航公司之員工乙○○、庚○○、甲○○、蘇正昆指訴情節相符，及證人即
    當時與被告戊○○同在告訴人桃園分公司擔任相同之業務工作之丙○○，亦到庭
    證稱：己○○是稱啟航公司桃園公司的負責人，合約都是我們業務員處理簽約，
    簽約之後的帳目都是己○○在處理，己○○向台北總公司短報金額，再分錢給我
    們，戊○○的情形跟伊一樣，伊和戊○○的業務都是推銷伴唱帶及收取貨款等語
    ；核與證人即東方之珠飲食店之經理辛○○、證人即溫莎堡ＫＴＶ負責人壬○○
    於本院證述之情節相符；此外，復有阿哈企業社、東方之珠飲食店（即東方之珠
    ＫＴＶ）、溫莎堡ＫＴＶ之合約書、付款明細三份、被告之切結書二份、存證信
    函一紙及如附表所示之支票乙紙附卷可稽，足見被告之自白與事實相符，應堪採
    信。事證明確，被告犯行堪予認定。
三、查被告受僱於啟航公司擔任業務員，負責伴唱帶之銷售、簽約及簽約金之收取等
    業務，自係從事業務之人，其將業務上所持有之簽約金以多報少，將差額侵占入
    己；又按支票之背書係發票後另一行為，盜用他人印文於支票背面以為背書，在
    票據法上，係表示對支票付擔保責任之意思，為法律規定之文書，而此項行為足
    以生損害於他人，應成立偽造私文書罪（最高法院七十年台上字第二六六二號判
    例意旨參照），且被告盜用啟航公司之印文以為背書，並持向金融機構提示。核
    被告所為，係犯刑法第二百十六條、第二百十條之行使偽造私文罪、第三百三十
    六條第二項之業務侵占罪。被告與己○○間有犯意之聯絡、行為之分擔，為共同
    正犯。又證人即東方之珠餐飲食店經理雖陳稱：蓋用於合約書上之「東方之珠飲
    食店」之印章係偽造的等語，惟按共同正犯之所以應對其他共同正犯所實施之行
    為負全部責任者，以就其行為有犯意聯絡者為限，若他犯所實施之犯罪行為，超
    越原計劃範圍，而惟其所難預見者，則僅就其所知之程度，令負責任，未可概以
    共同正犯論（最高法院五十年台上字第一０六０號判例意旨參照），而查偽刻「
    東方之珠飲食店之印章」並盜用於合約書上，係己○○單獨一人所為，被告戊○○並不知情，業據被告戊○○供述及證人丙○○證述在卷，則揆諸上開說明，自
    難遽論被告戊○○此部分之行使偽造私文書之罪責，併此敘明。被告先後三次業
    務侵占犯行，時間緊接，犯罪構成要件相同，顯係基於概括犯意為之，應依連續
    犯規定，以一業務侵占罪論。又被告上開盜用啟航公司印文於如附表所示之支票
    背面上，係屬偽造私文書行為之一部，而偽造私文書之行為，為行使之高度行為
    所吸收，均不另論罪。又公訴人雖未就被告上開之行使偽造私文書之行為提起公
    訴，惟此部分與前開被告侵占溫莎堡ＫＴＶ之簽約金部分，有方法結果之牽連犯
    裁判上一罪之關係，為起訴效力所及，本院自得加以審理，附此敘明。又被告所
    犯業務侵占罪與行使偽造私文書罪間，有方法結果之牽連關係，為牽連犯，應從
    一重業務侵占罪處斷。又被告曾有如事實欄所載之犯行及執行情形，有台灣桃園
    地方法院檢察署刑案資料查註紀錄表、台灣高等法院被告全國前案紀錄表在卷可
    按，其於五年內再犯本案有期徒刑以上之罪，為累犯，應依法遞加重其刑。又公
    訴人雖以被告已與啟航公司達成和解，聲請酌以緩刑之宣告云云，惟查被告前因
    賭博案件，受有上開有期徒刑之宣告，並於於八十四年二月十三日易科罰金執行
    完畢，五年內再犯本罪，已如前述，與刑法第七十四條宣告緩刑之構成要件即有
    未合，公訴人聲請酌以緩刑之宣告，容有誤會。爰審酌被告品行、犯罪之動機、
    目的、手段、所生之危害與被害人達成和解，返還侵占款項及犯後坦承犯行等一
    切情狀，量處如主文所示之刑。至如附表所示之支票，業據被告持向金融機構提
    示，已非被告所有，原不併予宣告沒收，附此敘明。
據上論斷，應依刑事訴訟法第二百九十九條第一項前段、第四百五十二條，刑法第二
十八條、第五十六條、第二百十六條、第二百十條、第三百三十六條第二項、第五十
五條、第四十七條，罰金罰鍰提高標準條例第一條前段，判決如主文。
本案經檢察官江苑臻到庭執行職務。
中      華      民      國      九十  年        七        月    十三    日
                                臺灣桃園地方法院刑事第四庭
                                                法  官   邱滋杉
右正本證明與原本無異。
如不服本判決，應於判決送達後十日內向本院提出上訴狀( 應附繕本 )，上訴於
臺灣高等法院。
                                                書記官   周巧屏
中      華      民      國      九十  年        七        月  三十一    日
附表：
┌────┬──────┬───────┬─────┬──────────┐
│        │            │              │          │                    │
│票據種類│  發  票  人│   付  款  人 │ 面    額 │ 帳        號       │
│        │  及發票日  │              │  新台幣  │ 背    書  人       │
├────┼──────┼───────┼─────┼──────────┤
│        │吳嘉輝、陳春│萬泰銀行      │三十萬元  │000000000號│
│ 支票   │生          │              │          │啟航公司國際股份有限│
│        │88、7、10   │              │          │公司                │
└────┴──────┴───────┴─────┴──────────┘
附論罪科刑依據之法條：
刑法第二百十條
偽造、變造私文書，足以生損害於公眾或他人者，處五年以下有期徒刑。
刑法第二百十六條
行使第二百十條至第二百十五條之文書者，依偽造、變造文書或登載不實事項或使登
載不實事項之規定處斷。
刑法第二百十八條
偽造公印或公印文者，處五年以下有期徒刑。
盜用公印或公印文，足以生損害於公眾或他人者，亦同。
刑法第三百三十六條
對於公務上或因公益所持有之物，犯前條第一項之罪者，處一年以上七年以下有期徒
刑，得併科五千元以下罰金。
對於業務上所持有之物，犯前條第一項之罪者，處六月以上五年以下有期徒刑，得併
科三千元以下罰金。
前二項之未遂犯罰之。


司法院資訊處製作；財團法人民間司法改革基金會備份。
